臺灣屏東地方法院刑事判決
109年度易字第677號
公  訴  人  臺灣屏東地方檢察署檢察官
被      告  王旭鴻（已歿）  



            賴奎宏



上  一  人
選任辯護人  陳采邑律師
上列被告因業務侵占案件，經檢察官提起公訴（108年度偵續字
第12號），本院判決如下：
    主  文
賴奎宏無罪。
王旭鴻公訴不受理。
    理  由
壹、公訴意旨略以：被告王旭鴻前為長龍農產股份有限公司（下
    稱長龍公司）之採購經理，負責長龍公司之採購業務，被告
    賴奎宏前為長龍公司之採購及司機，負責公司採購業務及運
    送水果，均為執行業務之人。詎其等於任職期間內，利用業
    務之便，共同意圖為自己不法之所有，基於侵占業務上持有之
    物之犯意聯絡，接續自民國107年7月6日起至同年8月16日止
    ，將其業務上保管而持有之芒果共88438.82台斤（計算式：
    進貨量275799.82台斤-出貨量184310台斤-零售量3051台斤=
    88438.82台斤)侵占入己，侵占方式如下：
一、由被告王旭鴻駕駛車牌號碼000－0000號自用小貨車（下稱RB
    P-3006號貨車）搭載被告賴奎宏，前往臺南市關山區關山里
    （下稱關山）向農民收購數量不詳之金煌芒果後，未經長龍
    公司同意，未將該等芒果載回公司，而載往被告王旭鴻所經
    營位於臺南市○○區○○路000號（下稱楠西信義路）之紅太陽
    農產股份有限公司（下稱紅太陽公司）而侵占之。
二、由被告王旭鴻駕駛，或指示被告賴奎宏、不知情之司機徐肇
    平、洪政治、林信諺駕駛貨車，未經長龍公司同意，將長龍
    公司篩選後欲出售之重量不詳芒果載運至臺南市楠西區信義
    路121號旁之空地，或載運至臺南市○○區○○街000號出售。被
    告2人前開業務侵占行為致長龍公司受有約新臺幣（下同）9
    01,491元之損失。因認被告王旭鴻、賴奎宏均涉犯刑法第33
    6條第2項之業務侵占罪嫌等語。　　
貳、被告賴奎宏無罪部分：
一、按犯罪事實應依證據認定之，無證據不得認定犯罪事實；不
    能證明被告犯罪者，應諭知無罪之判決，刑事訴訟法第154
    條第2項、第301條第1項分別定有明文。次按事實之認定，
    應憑證據，如未能發現相當證據，或證據不足以證明，自不
    能以推測或擬制之方法，以為裁判基礎。且刑事訴訟上證明
    之資料，無論其為直接證據或間接證據，均須達於通常一般
    人均不致於有所懷疑，而得確信其為真實之程度，始得據為
    有罪之認定，若其關於被告是否犯罪之證明未能達此程度，
    而有合理性懷疑之存在，致使無從形成有罪之確信，根據「
    罪證有疑，利於被告」之證據法則，即不得遽為不利於被告
    之認定。又按檢察官就被告犯罪事實，應負舉證責任，並指
    出證明之方法，刑事訴訟法第161條第1項定有明文。因此，
    檢察官對於起訴之犯罪事實，應負提出證據及說服之實質舉
    證責任。倘其所提出之證據，不足為被告有罪之積極證明，
    或其指出證明之方法，無從說服法院以形成被告有罪之心證
    ，基於無罪推定之原則，自應為被告無罪判決之諭知（最高
    法院40年台上字第86號、76年台上字第4986號、92年台上字
    第128號判決意旨參照）。再告訴人之告訴，係以使被告受
    刑事訴追為目的，是其陳述是否與事實相符，仍應調查其他
    證據以資審認；被害人之陳述如無瑕疵，且就其他方面調查
    又與事實相符，固足採為科刑之基礎，倘其陳述尚有瑕疵，
    而在未究明前，遽採為論罪科刑之根據，即難認為適法（最
    高法院52年台上字第1300號、61年台上字第3099號判決意旨
    參照）。　　
二、公訴意旨認被告賴奎宏涉犯業務侵占罪嫌，無非係以被告賴
    奎宏於警詢及偵查中之供述、同案被告王旭鴻於警詢及偵查
    中之供述、證人即告訴代理人楊烘金於警詢及偵訊時之證述
    、證人即長龍公司代表人蔡長龍、證人即長龍公司員工徐肇
    平、洪政治、林修瑤、傅彥綾、傅子秝、林信諺、洪麗雯、
    證人即農產品買賣業者王坤銘、梁秀玲及楊葉秀春於偵查中
    之證述、屏東縣政府警察局屏東分局扣押筆錄、扣押物品目
    錄表、扣押物品收據、和興地磅秤量傳票、進貨紀錄表、秤
    重紀錄表、收據、長龍公司派車紀錄表、長龍公司調查報告
    、Google地圖、長龍集團產品別交易明細表、估價單、長龍
    公司廠商交易明細分析表、請款單、農民進貨名單、收購芒
    果之重量及金額列表、107年金煌進貨明細表、107年出口報
    單、零售出貨單及損失估計表等件（見警卷第30至36、39至
    49頁，偵9638號卷一第27至187、203至225、234至237頁，
    偵9638號卷二第1至98頁，偵續12號卷第15至35、123至124
    、142、145至279頁）為主要論據。
三、訊據被告賴奎宏堅決否認有何業務侵占等犯行，辯稱：我有
    於107年7月16、17、19、20、26、27、30日跟隨長龍公司車
    隊到關山向農民收金煌芒果，但因為我通常駕駛的RBP-3006
    號貨車是小車，只負責在山區接駁，回程不會載運金煌芒果
    ，我如果回程有去楠西信義路是要去紅太陽公司載長龍公司
    跟紅太陽公司買的愛文芒果；107年7月24、28日及同年8月2
    日從長龍公司開車去楠西信義路部分，我應該沒有跟車隊一
    起丟不好的芒果，我通常是要去紅太陽公司載愛文芒果跟外
    銷的楊桃，或是要載籃子；107年8月3、4、6日我沒有去玉
    井，我只有在工廠幫忙堆放芒果，我都是受經理王旭鴻指示
    ，蔡長龍應該也知道這些事等語（見本院卷一第113至114、
    166至167頁，本院卷二第125至134頁）。其辯護人則為其辯
    護稱：本案並無證據證明被告賴奎宏有將向農民收受之芒果
    從關山運送至紅太陽公司之行為，僅為告訴人主觀臆測，至
    於王旭鴻指示車隊將淘汰的芒果載運至楠西信義路空地及玉
    井部分，長龍公司董事長蔡長龍早已知情並同意，難認被告
    賴奎宏有何業務侵占犯行，請求為無罪判決等語（見本院卷
    二第136至138、141至155頁）。
四、經查：
  ㈠被告賴奎宏為長龍公司之採購兼司機，負責公司採購業務及
    運送水果等業務，其於107年7月間曾多次駕駛RBP-3006號貨
    車隨長龍公司車隊至關山向農民收受芒果，回程有先至楠西
    信義路再回長龍公司之情；又其曾於107年7月24、28日、同
    年8月2日駕駛RBP-3006號貨車從長龍公司前往楠西信義路，
    並曾於107年8月3、4、6日在工廠協助堆放有瑕疵芒果至車
    上之工作，同案被告王旭鴻確實有於前開日期，將有瑕疵芒
    果載運至玉井過磅出售等情，業據被告賴奎宏供述在卷，核
    與證人即告訴代理人楊烘金於偵查中（見偵9638號卷一第13
    至16頁）、證人徐肇平、洪政治、林信諺及王坤銘於本院審
    理中之證述均大致相符（詳如後述），並有和興地磅秤量傳
    票及長龍公司派車紀錄表等件在卷可按（見警卷第35至36、
    43至49頁），上開事實首堪認定。　
　㈡被告賴奎宏於107年7月間駕駛RBP-3006號貨車至關山向農民
    收受金煌芒果，回程前往楠西信義路部分：
　⒈證人即長龍公司之司機徐肇平於偵查中證述：我們車隊去關
    山載芒果後，會直接回公司，但賴奎宏那台車載貨後都沒有
    一起回公司，從GPS紀錄看他們都會跑去楠西信義路，因為
    我們回公司都已經很晚了，所以都是隔天清點，點貨時我看
    賴奎宏那台車都是空車。王旭鴻在107年7、8月時，有給我4
    次1,500元，王旭鴻給錢時沒有說什麼，但賴奎宏會跟我說
    看到什麼不要亂說話，我認為這是封口費，已經把錢繳回公
    司了（見偵9638號卷一第19、192至195頁，偵續12號卷第86
    至90頁）；惟其於本院審理中具結證稱：賴奎宏駕駛之RBP-
    3006號貨車是小車，通常回程不會載金煌芒果，我們會動用
    小車是因為在產地有一些小路，大車無法進去，需要小車來
    接駁，通常金煌芒果都由大車載，會直接載回公司，我印象
    中回程RBP-3006號貨車都是空的，賴奎宏不可能過手，偵查
    中長龍公司董事長威脅我，給我講稿要我作證，因為我當時
    還在職不得不配合，其實王旭鴻給我錢是要讓我們買食物，
    因為關山只有一間雜貨店，我們會買零食放車上，賴奎宏沒
    有跟我們說看到什麼不要亂講。我自己認為芒果並沒有短缺
    之可能，賴奎宏他們回程去楠西信義路可能是要載隔天紅太
    陽公司要外銷的貨，長龍公司有跟紅太陽公司買愛文芒果、
    楊桃、紅寶石等語（見本院卷一第276至304頁）。
　⒉證人即長龍公司之司機洪政治於本院審理中具結證述：我於1
    07年7、8月間在長龍公司擔任司機，會去關山載金煌芒果，
    我通常是駕駛大車，RBP-3006號貨車是小車，通常是賴奎宏
    跟「平仔」駕駛，回程時RBP-3006號貨車不會載芒果，因為
    通常讓大車載滿，除非大車載不完，但通常小車也不會載很
    多籃，我們大車通常都直接回公司，大家也不會同時抵達，
    到公司都晚上了，隔天早上才會卸貨清點。我會去紅太陽公
    司載籃子、外銷的楊桃、愛文芒果及紅寶石。王旭鴻給我們
    零用錢是要在關山買食物的，我沒有把3,000元繳回公司，
    那是董事長蔡長龍自己拿出來的，我會簽收據是因為蔡長龍
    要求等語（見本院卷二第12至48頁）。　
  ⒊證人即告訴人代表蔡長龍於本院審理中證稱：長龍公司有跟
    紅太陽公司買水果，有時候賴奎宏去載，有時候是別人等語
    （見本院卷一第326至327、337頁）；證人即王旭鴻之弟王
    建勛則於本院審理中具結證述：紅太陽公司本來是王旭鴻經
    營，後來他回長龍公司上班就換我負責，107年間我有賣加
    工愛文芒果及楊桃給長龍公司，通常是他們公司的司機來收
    貨，賴奎宏也有來收過等語（見本院卷二第66至88頁）。
　⒋查證人徐肇平雖曾於偵查中指證被告賴奎宏從關山將金煌芒
    果載運至紅太陽公司，王旭鴻並給其封口費等語，然其於本
    院審理中改口稱其偵查中之證述是受到長龍公司脅迫等語，
    另參以證人洪政治於本院審理中證稱：蔡長龍自己拿3,000
    元出來當作王旭鴻賄賂司機的錢等語，足認告訴人於偵查中
    確實有企圖影響證人陳述之行為，證人徐肇平偵查中之證述
    受到告訴人影響之可能性極高，其於本院審理中之證詞應較
    為可信。綜觀上開證人徐肇平、洪政治於本院審理中之證述
    ，長龍公司之車隊於107年7、8月間前往關山向農民收購金
    煌芒果，通常是由證人徐肇平、洪政治駕駛之大車載送金煌
    芒果返回長龍公司，被告賴奎宏駕駛之RBP-3006號貨車僅負
    責在關山接駁，回程通常係空車等情，應為屬實。則既然被
    告賴奎宏駕駛之RBP-3006號貨車回程係屬空車狀態，並未載
    運金煌芒果，其應不可能將從關山收購之金煌芒果載運至紅
    太陽公司侵占入己。再者，依證人徐肇平、洪政治、蔡長龍
    及王建勛前開證述，長龍公司於107年7至8月間確實有向紅
    太陽公司購買水果，並由長龍公司之司機前去載貨，是被告
    賴奎宏辯稱其駕駛RBP-3006號貨車前往紅太陽公司，係為了
    載運長龍公司向紅太陽公司購買之外銷水果等語，並非空穴
    來風，尚難排除其於107年7月間從關山回程繞至紅太陽公司
    係為載運長龍公司向紅太陽公司收購之水果之可能。
　⒌又證人徐肇平、洪政治於本院審理中具結證稱：我們從產地
    載回來的芒果基本上都是隔天清點，回公司後通常只點籃數
    ，沒有過磅秤重等語（見本院卷一第301頁，本院卷二第24
    頁），而證人即長龍公司採購林修瑤於偵查中具結證稱：從
    產地載回來芒果，是由司機們在收購現場秤完重量之後載回
    公司，伊只負責清點籃數，若伊在公司，伊會負責清點，若
    伊不在公司，伊就不清楚，伊不太清楚他們何人開哪台車，
    伊只會點總籃數等語（見偵9638號卷一第20頁）；證人即長
    龍公司廠長吳國珍於偵查中具結證稱：公司出車將水果載回
    來之後都已經很晚了，所以沒有清點，都是直接把估價單交
    給會計，估價單上會有數字，一個數字代表一籃水果的重量
    ，重量是台斤，這些數字都是在產地過磅完後填上的，回到
    公司之後不會另外紀錄司機載回來的水果重量是多少等語（
    見偵9638號卷二第143頁）；證人即長龍公司會計洪麗雯於
    偵查中具結證稱：伊是公司會計，伊會看估價單來記錄公司
    司機從產地載回來的水果重量，再從估價單上的重量去計算
    果款需要支付多少，再把計算結果交給主管及代表人蔡長龍
    看等語（見偵9638號卷二第143至144頁）。是依前揭證人之
    證述，足認長龍公司司機將金煌芒果載回公司後，並非全部
    均會經公司員工清點，且縱使有經清點，亦僅清點總籃數而
    非總重量，有時甚至是至隔天才清點，是本案實無證據證明
    長龍公司司機自關山載運回公司之金煌芒果重量，與估價單
    上記載之重量不相符，自無從僅憑告訴人之單一指述逕認被
    告賴奎宏有自關山將金煌芒果載運至紅太陽公司予以侵占之
    情形。
　㈢被告賴奎宏於107年7、8月間將長龍公司篩選完有瑕疵之芒果
    載運至楠西信義路空地及玉井部分：
　⒈證人即長龍公司之會計傅子秝於偵查及本院審理中證述：收
    購的金煌芒果是林修瑤負責分類跟記載紀錄表，我也會處理
    ，會分為A、B、C級以及要打掉的不良品，篩選標準由採購
    王旭鴻決定，我們會問他標準，無法出口的芒果會呈報給王
    旭鴻，再由王旭鴻請示蔡長龍如何處理，打掉的芒果可以銷
    售的就零售，也可能讓員工或附近的民眾購買，沒辦法零售
    通常會賣給食品加工廠或丟廚餘回收桶，後續丟棄的情形我
    不清楚，要出售或丟棄多少數量要經過同意，通常我會問王
    旭鴻，王旭鴻不在的話，就問董事長蔡長龍，都是口頭問，
    沒有文件等語（見偵9638號卷二第107頁，偵續12號卷第69
    至70頁，本院卷一第305至320頁）；又證人林修瑤於偵查中
    證稱：伊在107年6至8月間有負責芒果的篩選，篩選標準一
    般來說都是被告王旭鴻訂定，他有跟伊說要從嚴分級，稍有
    瑕疵是指因為芒果如果有一小黑點，表示已經感染炭疽病，
    如果放置兩三天很容易就整個擴散、爛掉，所以其他人認為
    是稍有瑕疵，其實是很嚴重的水果疾病，被告王旭鴻有跟伊
    說過，淘汰的金煌芒果會拿去深山裡丟掉等語（見警卷第20
    至21頁，偵9638號卷一第20頁），而證人蔡長龍於偵查及本
    院審理中證稱：被告王旭鴻有跟我說會把沒辦法出售的芒果
    拿去丟掉，但是被告王旭鴻沒有跟我說要拿去哪裡丟，我問
    司機才知道是拿去楠西等語（見偵9638號卷二第108頁，本
    院卷一第336至337頁），依上開證人之證述，足認長龍公司
    所收購之金煌芒果是否出售或丟棄之標準係由被告王旭鴻所
    決定，且該標準亦無不符常情之處。再者，長龍公司就被認
    定為需丟棄的芒果亦全權交由被告王旭鴻處理，並未要求須
    上簽或製作其他文件，僅需口頭告知代表人蔡長龍，顯見被
    告王旭鴻就需丟棄之芒果如何處理亦有決定之權限。
　⒉又證人即司機林信諺於本院審理中證稱：我之前在長龍公司
    擔任司機，我有在107年8月間受王旭鴻指示載運芒果去玉井
    ，我當時有請王旭鴻打電話跟董事長蔡長龍報備，免得後來
    又有事，因為蔡長龍有健忘症，但後續他們怎麼講的我不清
    楚。我不記得賴奎宏當時有沒有去玉井，當時載運的芒果看
    起來幾乎爛的居多等語（見本院卷二第49至55頁）；證人徐
    肇平於本院審理中證述：收購的芒果除了A、B、C級以外，
    比較不好的可以分為爛掉不堪的丟廚餘桶跟可以殺肉的，殺
    肉的可以給別人當果泥，我們有依王旭鴻指示從公司把爛果
    載到楠西信義路空地跟玉井，那些都是要殺肉的等語（見本
    院卷一第267至268、301至303頁）；證人洪政治於本院審理
    中證稱：我有去楠西信義路丟過金煌芒果，那些芒果都出汁
    了，很臭，可能是要賣給養豬的，是王旭鴻下達指令等語（
    見本院卷二第44至47頁）；證人即玉井之收購芒果業者王坤
    銘於偵查中證稱：王旭鴻有在107年8月3、4、6日將芒果載
    來玉井區中山路這裡過磅，這些芒果都是已經有黑點的等語
    （見偵9638號卷二第127至128頁），足認被告王旭鴻指示證
    人徐肇平、林信諺等人自公司載運至楠西信義路及玉井之芒
    果確實均屬有瑕疵、無法出售之不良品，告訴人指訴被告王
    旭鴻、賴奎宏將公司篩選後可出售之芒果擅自出售等語，核
    與實情不符，難以採信。
　⒊再者，證人傅彥綾於偵查中證稱：被告王旭鴻於107年9月26
    日遭公司解雇後，於翌日13時42分許，以通訊軟體LINE跟伊
    相約在長治交流道的全家便利超商碰面，伊請他繳回公司員
    工磁卡，被告王旭鴻自行拿兩封信封袋給伊，伊問他這是什
    麼，他說拿給會計就知道，後來才知道是錢跟3張秤量傳票
    等語（見警卷第22至23頁，偵9638號卷一第20頁），是倘若
    被告王旭鴻真有侵占之犯意，何須於遭告訴人解雇後，主動
    將上開款項及秤量傳票繳回，依常理推斷被告王旭鴻將有瑕
    疵之芒果載運至楠西信義路及玉井販賣之舉，應有經過告訴
    人之同意或授權，故本件尚難僅依告訴人之單一指訴遽認被
    告王旭鴻、賴奎宏有何業務侵占之犯行。退萬步言，即便被
    告王旭鴻確實未經告訴人同意，指示長龍公司司機將有瑕疵
    之芒果載運至楠西信義路及玉井出售，然被告賴奎宏陳稱：
    伊都是聽王旭鴻之指令等語，且參酌前揭證人徐肇平等人之
    證述，渠等均為司機，僅單純聽從王旭鴻之指示，證人蔡長
    龍亦於本院審理中證稱：王旭鴻的職位比賴奎宏大等語（見
    本院卷一第337頁），足認被告王旭鴻確實有指揮被告賴奎
    宏之權限，被告賴奎宏之地位及參與程度與證人徐肇平等人
    並無差異，本案綜觀全卷亦無任何證據證明被告賴奎宏與王
    旭鴻之間有業務侵占之犯意聯絡，是公訴人單憑告訴人之單
    一指述及長龍公司派車紀錄表，即認被告賴奎宏與被告王旭
    鴻有業務侵占之犯意聯絡，其推論過程殊嫌率斷而不可採。
  ㈣末查，告訴人雖提出前揭單據計算出107年間長龍公司之金煌
    芒果進貨量與出貨量、零售量之差距達88438.82台斤，認均
    係被告賴奎宏所侵占云云（見偵續12號卷第143至144頁），
    然即便真有誤差，究係於何環節產生失誤（亦可能係於後續
    篩選、保存過程中產生誤差)？是否真與被告賴奎宏有關？
    均非無疑，尚難僅依長龍公司所提出之單據，遽認該公司所
    短缺之芒果均為被告賴奎宏所侵占。　　　
五、綜上所述，公訴人所提出證明被告賴奎宏涉犯刑法第336條
    第2項業務侵占罪嫌之證據，尚未達於通常一般之人不致有
    所懷疑，而得確信其為真實之程度，既仍存有合理之懷疑，
    即無從為被告賴奎宏此部分有罪之認定，此外，復查無其他
    積極證據足資證明被告賴奎宏確有公訴人所指此部分之犯行
    ，即應為被告賴奎宏無罪之諭知　　　　
參、被告王旭鴻公訴不受理部分：
    按被告死亡者，應諭知不受理之判決，且得不經言詞辯論為
    之，刑事訴訟法第303 條第5 款、第307 條分別定有明文。
    查被告王旭鴻於本案起訴後之110 年1 月3日死亡，有被告
    王旭鴻之個人基本資料查詢結果表在卷可稽（見本院卷一第
    81 頁），揆諸前開規定，爰不經言詞辯論，逕為諭知不受
    理之判決。　　　　　　
據上論斷，應依刑事訴訟法第301 條第1 項前段、第303 條第5 
款、第307 條，判決如主文。
本案經檢察官陳新君提起公訴，檢察官周亞蒨、王雪鴻到庭執行
職務。
中　　華　　民　　國　　111 　年　　5 　　月　　19　　日
                  刑事第三庭    審判長法  官  鍾佩真
　　　　　　　　　                    法  官  楊子龍
　　　　　　　　　　　　　　　　　　　法  官  張瑞德
以上正本證明與原本無異。
如不服本判決應於收受判決後20日內向本院提出上訴書狀，並應
敘述具體理由；其未敘述上訴理由者，應於上訴期間屆滿後20日
內向本院補提理由書（均須按他造當事人之人數附繕本）「切勿
逕送上級法院」。
中　　華　　民　　國　　111 　年　　5 　　月　　20　　日
                                      書記官  李佩玲